臺灣高等法院高雄分院刑事判決　　　　110年度上訴字第831號
上　訴　人
即　被　告　陳柏誠





選任辯護人　林岡輝律師（法扶律師）
上列上訴人因毒品危害防制條例案件，不服臺灣高雄地方法院10
9 年度訴字第306 號，中華民國110 年5 月19日第一審判決（起
訴案號：臺灣高雄地方檢察署109 年度毒偵字第784 號、109 年
度偵字第6430號、109 年度偵字第7044號），提起上訴，本院判
決如下：
    主  文
上訴駁回。
    事  實
一、陳柏誠明知甲基安非他命係毒品危害防制條例第2 條第2 項
    第2 款所列之第二級毒品，愷他命係同條例第2 條第2 項第
    3 款所列之第三級毒品，依法均不得持有、販賣，竟意圖營
    利，分別基於販賣第三級毒品愷他命、第二級毒品甲基安非
    他命之犯意，為下列行為：
  ㈠於民國108 年10月20日15時16分，透過門號0000000000號之
    手機，接獲謝宏祥來電購買愷他命後，即前往國道一號高速
    公路建國一路交流道附近，向真實姓名、年籍不詳，綽號「
    阿志」之成年男子購得愷他命1 包。嗣於同日稍後之某時許
    ，在高雄市○○區○○路000 號附近，將上開愷他命1 包交
    付謝宏祥，並收取新臺幣（下同）2,000 元價金而完成交易
    。
  ㈡復於109 年1 月18日17時53分，透過門號0000000000號之手
    機，接獲林倉名來電購買甲基安非他命後，即前往高雄市○
    ○區○○○路000 號之小北百貨前，向真實姓名、年籍不詳
    ，綽號「鱷魚」之成年男子購得甲基安非他命1 包。嗣於同
    日稍後之某時許，在址設高雄市○○區○○○路0 號之萊爾
    富超商，將上開甲基安非他命1 包交付林倉名，並收取2,00
    0 元價金而完成交易。
  ㈢嗣經警持臺灣臺南地方法院核發之通訊監察書，對陳柏誠上
    開門號施以通訊監察，而悉上情。
二、案經臺灣高雄地方檢察署（下稱高雄地檢署）檢察官指揮臺
    南市政府警察局第一分局偵查起訴。
    理  由
壹、有罪部分：
一、證據能力：
    按被告以外之人於審判外之言詞或書面陳述，屬傳聞證據，
    原則上不得作為證據；惟按被告以外之人於審判外之陳述，
    雖不符刑事訴訟法第159 條之1 至第159 條之4 之規定，而
    經當事人於審判程序同意作為證據，法院審酌該言詞陳述或
    書面陳述作成時之情況，認為適當者，亦得為證據，刑事訴
    訟法第159 條第1 項、第159 條之5 第1 項分別定有明文。
    查本判決所引用屬於傳聞證據之部分，均已依法踐行調查證
    據程序，且檢察官及被告、辯護人於本院審理時，均明示同
    意有證據能力（見本院卷第94至97頁），基於尊重當事人對
    於傳聞證據之處分權，及證據資料愈豐富愈有助於真實發現
    之理念，本院審酌該等證據作成時情況，並無違法取證之瑕
    疵，且無顯不可信之情形，以之作為證據應屬適當，自均有
    證據能力。
二、認定犯罪事實所憑之證據及理由：
  ㈠前揭犯罪事實，業據上訴人即被告陳柏誠（下稱被告）於警
    詢、偵查、原審及本院審理中坦承不諱（見警卷一第4 至6
    頁，偵卷一第16至18頁，原審卷第259 至260 頁、第343 頁
    ，本院卷第92頁、第164 頁），核與證人即購毒者謝宏祥、
    林倉名於警詢、偵查中證述明確（見警二卷第19至22頁、第
    31至36頁，偵三卷第79至81頁、第119 至120 頁），並有被
    告與購毒者謝宏祥、林倉名之通訊監察譯文、原審法院核發
    之搜索票、臺南市政府警察局第一分局搜索執行報告、自願
    受搜索同意書、臺南市政府警察局第一分局搜索扣押筆錄、
    扣押物品目錄表、扣押物品收據/ 無應扣押之物證明書、查
    詢單明細（電話號碼：0000000000、0000000000）、臺南市
    政府警察局第一分局110 年2 月23日南市警一偵字第110009
    5668號函暨隨函所附通訊監察書影本各1 份在卷可參（見警
    一卷第9 頁、第13頁，警卷二第49至61頁、第113 頁、第12
    5 頁，原審卷一第315 頁至第336 頁），足認被告任意性自
    白與事實相符，堪採為本案認定事實之基礎。
  ㈡又被告已供承稱：108 年10月20日謝宏祥打電話給我後，我
    到建國路交流道下來附近的巷子跟綽號「阿志」的人用2,00
    0 元買一包愷他命，他送我一些愷他命；109 年1 月18日我
    用2,000 元跟「鱷魚」買一包安非他命後，再回到鳳山用2,
    000 元一包賣給林倉名，我跑一次「鱷魚」有給我500 元安
    非他命。我在跟上游「阿志」和「鱷魚」拿毒品之前，就已
    經知道謝宏祥、林倉名要多少毒品，我從中拿到上游贈送的
    毒品等語（見偵一卷第16至17頁）。足證知被告主觀上有從
    販賣毒品過程中，向上游獲取免費毒品施用以圖利之意思，
    堪認被告主觀上有營利之意圖甚明。
  ㈢綜上所述，本件事證已臻明確，被告前揭販賣第二級毒品甲
    基安非他命之犯行認以認定，應依法論科。
三、論罪：
  ㈠新舊法比較：被告行為後，毒品危害防制條例業於109 年1
    月15日修正公布，並於同年7 月15日施行。按行為後法律有
    變更者，適用行為時之法律，但行為後之法律有利於行為人
    者，適用最有利於行為人之法律，刑法第2 條第1 項定有明
    文。本案應就罪刑暨法定加減原因等一切情形，綜合而為新
    舊法之比較。經查，修正前毒品危害防制條例第4 條第2 項
    、第3 項之法定刑為「製造、運輸、販賣第二級毒品者，處
    無期徒刑或7 年以上有期徒刑，得併科新臺幣1 千萬元以下
    罰金。製造、運輸、販賣第三級毒品者，處7 年以上有期徒
    刑，得併科新臺幣7 百萬元以下罰金。」，修正後之法定刑
    則為「製造、運輸、販賣第二級毒品者，處無期徒刑或10年
    以上有期徒刑，得併科新臺幣1 千5 百萬元以下罰金。製造
    、運輸、販賣第三級毒品者，處7 年以上有期徒刑，得併科
    新臺幣1 千萬元以下罰金。」，修正後第2 項規定將法定本
    刑由7 年以上有期徒刑提高為10年以上有期徒刑，且將併科
    之法定罰金刑提高；修正後第3 項規定，亦將併科之法定罰
    金刑提高，對被告顯然均較為不利；又修正前毒品危害防制
    條例第17條第2 項規定：「犯第四條至第八條之罪於偵查及
    審判中均自白者，減輕其刑。」；修正後則規定：「犯第四
    條至第八條之罪於偵查及歷次審判中均自白者，減輕其刑。
    」，經比較新舊法之結果，修正後之規定明定於偵查及歷次
    審判中均自白者，始減輕其刑，並未較有利於被告。綜合涉
    及新舊法之罪刑而為比較結果，新法之規定非有利於被告，
    揆諸首揭說明，應依刑法第2 條第1 項前段，一體適用修正
    前之規定予以論罪科刑。
  ㈡按甲基安非他命係毒品危害防制條例第2 條第2 項第2 款所
    列之第二級毒品，愷他命係同條例第2 條第2 項第3 款所列
    之第三級毒品，依法均不得持有、販賣。核被告就事實欄一
    、㈠所為，係犯修正前毒品危害防制條例第4 條第3 項之販
    賣第三級毒品罪；被告就事實欄一、㈡所為，係犯修正前同
    條例第4 條第2 項之販賣第二級毒品罪。而被告為販賣甲基
    安非他命之犯行時，所持有甲基安非他命之低度行為，應為
    販賣之高度行為所吸收，不另論罪（本件並無證據證明被告
    販賣第三級毒品前所持有第三級毒品之重量已達純質淨重20
    公克以上，是此部分不構成犯罪，並無販賣行為吸收之問題
    ）。至公訴意旨認被告分別與綽號「阿志」、「鱷魚」之成
    年男子有犯意聯絡及行為分擔，應論以共同正犯；惟查，被
    告於偵查中係稱其先向「阿志」、「鱷魚」購買毒品後，再
    販賣予謝宏祥、林倉名（見偵卷第16頁至第17頁），縱被告
    並非以賺取毒品價差，而係以從中獲得上游贈送毒品之方式
    營利，其與「阿志」、「鱷魚」間是否為共同正犯之關係，
    依卷內既有事證仍屬有疑，公訴意旨此部分容有誤會，附此
    敘明。
  ㈢被告前開販賣第二級毒品及販賣第三級毒品之犯行，犯意各
    別，行為互殊，應予分論併罰。
  ㈣刑之加重及減輕事由：
  ⒈刑之加重（累犯之加重）：
    被告前因傷害、肇事逃逸等案件，分別經臺灣高雄地方法院
    以102 年度簡字第4354號、103 年度簡字第2706號、103 年
    度交簡字第2868號判處有期徒刑4 月、2 月、6 月，上開各
    罪所處之刑，經該院以104 年度聲字第357 號裁定應執行有
    期徒刑10月確定（下稱甲案）；另因施用毒品案件，經臺灣
    高雄地方法院以104 年度審易字第476 號判處有期徒刑3 月
    、3 月，應執行有期徒刑5 月確定（下稱乙案）。嗣甲、乙
    案與另案殘刑3 年9 月6 日經接續執行，於108 年7 月17日
    縮短刑期假釋出監並付保護管束，於108 年10月2 日保護管
    束期滿假釋未經撤銷視為執行完畢等情，有臺灣高等法院被
    告前案紀錄表在卷可憑（見本院卷第59至63頁）。其受有期
    徒刑執行完畢後，5 年內故意再犯本件有期徒刑以上之罪，
    均為累犯。然司法院大法官於108 年2 月22日，針對刑法第
    47條第1 項累犯規定作出釋字第775 號解釋，考量被告甫於
    前案各罪執行完畢後，依序再犯本案販賣第三級、第二級毒
    品之重罪，足認被告對刑罰反應力薄弱，亦不因累犯規定加
    重而有過苛之虞，認被告上開犯行均有依刑法第47條第1 項
    之規定加重其刑之必要，爰依刑法第47條第1 項之規定，除
    販賣第二級毒品罪之法定刑為無期徒刑部分，依法不得加重
    外，其餘部分法定刑，均加重其刑。
  ⒉修正前毒品危害防制條例第17條第2項：
    查被告就其販賣第二級、第三級毒品之犯行，於偵查、原審
    及本院審理中均自白犯罪，前已敘明，是自應適用修正前毒
    品危害防制條例第17條第2 項規定，均減輕其刑。
  ⒊修正前毒品危害防制條例第17條第1項：
    修正前毒品危害防制條例第17條第1 項固規定「犯第4 條至
    第8 條、第10條或第11條之罪，供出毒品來源，因而查獲其
    他正犯或共犯者，減輕或免除其刑」，但所稱「毒品來源」
    ，係指被告持有供己犯同條項所列各罪之毒品來源之謂。是
    倘犯販賣毒品罪，自須供出本案所販賣毒品之來源，始足當
    之。而所稱「因而查獲」，則係指被告詳實供出毒品來源之
    具體事證，因而使有偵查（或調查）犯罪職權之公務員知悉
    而對之發動偵查（或調查），並因而查獲而言。因之，所謂
    「供出毒品來源，因而查獲」，必以被告所稱其本案所販賣
    之毒品來源與嗣後查獲之其他正犯或共犯間具有關聯性，始
    稱充足。非謂被告一有「自白」、「指認」毒品來源之人，
    即得依上開規定予以減免其刑（最高法院108 年台上字第10
    57號刑事判決意旨參照）。查被告於警詢、偵查中供稱其本
    案毒品係分別向真實姓名、年籍不詳，綽號「阿志」、「鱷
    魚」之成年男子購得（見警卷一第7 頁，偵卷一第17至18頁
    ），於原審審理中則改稱綽號「阿志」、「鱷魚」之男子均
    係同一人，另有上游綽號「阿生」之人（見原審卷一第260
    頁）。經原審法院函詢相關單位，臺南市政府警察局第一分
    局、臺灣臺南地方檢察署、高雄地檢署均函覆未因被告陳柏
    誠之供述而查獲上游，此有臺南市政府警察局第一分局110
    年2 月8 日南市警一偵字第1100075307號函、高雄地檢署11
    0 年2 月20日雄檢榮湯109 偵7044字第1100010819號函、臺
    灣臺南地方檢察署110 年2 月25日南檢文道109 偵2991字第
    1109011223號函各1 份附卷可參（見原審卷一第309 至313
    頁）。又臺南市政府警察局第一分局110 年9 月17日南市警
    一偵字第1100481553號函覆本院稱：被告於109 年3 月9 日
    14時18分，在本隊製作之調查筆錄並無供述其毒品來源對象
    之真實資料，故無法向上溯源等語（見本院卷第143 頁）。
    再被告於本院審理中聲請傳訊證人邱馨慧、王哲鴻及蘇歷文
    ，以證明被告本案所販賣之毒品來源上游來自蘇歷文等情，
    證人邱馨慧（即與被告同住之友人）於本院審理時證稱：大
    概去年109 年下半年認識被告，並與被告同住；是經被告介
    紹而認識蘇歷文，跟他見過6 、7 次面；我去蘇歷文辦公室
    找他，是為吸食毒品；我不知道被告為何要找蘇歷文，我也
    不知道被告販賣毒品的來源是誰等語（見本院卷第165 至16
    7 頁）。證人王哲鴻於本院審理時固證稱：曾與被告陳柏誠
    一起向在庭的男生外號「鱷魚」（指被告蘇歷文）拿過毒品
    ；被告向他拿毒品安非他命、愷他命；我以為被告向「鱷魚
    」拿毒品是要要自己吃的，我不知道被告有販賣愷他命、安
    非他命等語（見本院卷第169 至171 頁），惟又證稱：認識
    陳柏誠是在109 年6 月份以後等語（見本院卷第172 頁），
    而本件被告分別於108 年10月20日及109 年1 月18日販賣愷
    他命及甲基安非他命，故邱馨慧、王哲鴻之證詞尚難採為被
    告有利之認定。另證人蘇歷文於本院審理時亦證稱：邱馨慧
    帶被告來找我，說他們是兄妹關係，當初因為邱馨慧開口跟
    我借錢3 萬元，我請邱馨慧簽完本票之後，我要被告做保證
    人，在這樣的情況下認識被告的；我的綽號不是「鱷魚」，
    我不認識王哲鴻；我記得109 年1 月18日當時還不認識被告
    ；被告並未向我買過愷他命或安非他命；邱馨慧每次來找我
    ，自己都會攜帶玻璃球裡面有東西、好幾個空的夾鏈袋，她
    確實是有來我那邊吸食毒品，有一起吸食毒品，邱馨慧來的
    時候都有帶毒品等語（見本院卷第173 至175 頁）。而警方
    迄今偵察機關尚未查獲蘇歷文有販賣毒品予被告之犯行，依
    上揭說明，被告此部分並無修正前毒品危害防制條例第17條
    第1 項規定減輕其刑之適用。至高雄市政府警察局刑事警察
    大隊固函覆有因被告供述，查獲上游鍾坤賢即綽號「阿生」
    之人，然觀諸鍾坤賢於警詢中陳稱：我大約是在110 年初1
    月份左右販賣毒品甲基安非他命給陳柏誠2 次等語，顯與本
    案被告陳柏誠係於109 年1 月18日販賣第二級毒品之時點相
    異，況被告陳柏誠於警詢中亦稱「阿生」係其施用甲基安非
    他命之來源乙節，此有高雄市政府警察局刑事警察大隊110
    年4 月19日高市警刑大偵四字第11070870800 號函暨鍾坤賢
    之調查筆錄、陳柏誠陳之調查筆錄各1 份在卷可憑（見原審
    卷一第479 至487 頁，原審卷二第33頁），足證鍾坤賢並非
    被告販賣本案毒品之來源，亦與毒品危害防制條例第17條第
    1 項規定尚有未合，無從適用此減刑規定。
  ⒋得否依刑法第59條酌減其刑部分
    被告選任辯護人以：被告販賣第二級毒品，犯罪所得僅4,00
    0 元，其犯罪情狀在客觀上顯非不可憫恕，請求依刑法第59
    條規定酌減其刑等語（見本院卷第183 頁）。按刑法第59條
    之酌量減輕其刑，必於犯罪之情狀，在客觀上足以引起一般
    同情，認為即予宣告法定最低度刑期，猶嫌過重者，始有其
    適用；如別有法定減輕之事由者，應優先適用法定減輕事由
    減輕其刑後，猶嫌過重時，方得為之。本件被告所犯販賣第
    二級、第三級毒品犯行，已俱論如前述，本院考量毒品戕害
    國人身心健康，且嚴重影響社會治安，故政府立法嚴禁販賣
    毒品，並以高度刑罰來遏止毒品氾濫之問題，被告對於上開
    法令之嚴，應無不知之道理，而其明知毒品為政府嚴令所禁
    止，卻為牟取不法利益，竟仍恣意販賣第二級、第三級毒品
    ，顯見被告未考慮販賣毒品對社會、國人之不良影響，害人
    害己，使施用者成癮，陷入不可自拔之困境，影響不可謂不
    大，復審酌本案並無積極事證足認被告販賣第二級、第三級
    毒品犯行時，有何特殊之原因與環境，在客觀上足以引起一
    般人同情，是考量被告犯罪情節、態樣、動機及手段，並無
    情輕法重而顯可憫恕之情事；從而，被告就前揭販賣第二級
    、第三級毒品，均無從依刑法第59條規定酌減其刑，附此敘
    明。
  ㈣有二種以上刑之加重或減輕者，遞加或遞減之；刑有加重及
    減輕者，先加後減，刑法第70條、第71條第1 項分別定有明
    文。被告所犯前揭販賣第二級、第三級毒品罪，均有刑法第
    47條第1 項之刑之加重事由（法定刑無期徒刑部分，依法不
    得加重）、毒品危害防制條例第17條第2 項之刑之減輕事由
    ，爰依刑法第71條規定，先加後減之。
四、上訴駁回的理由：
  ㈠原審認被告罪證明確，因而適用修正前毒品危害防制條例第
    4 條第2 項、第3 項、第17條第2 項，毒品危害防制條例第
    19條第1 項，刑法第2 條第1 項前段、第11條、第47條第1
    項、第51條第5 款、第38條第4 項、第38條之1 第1 項、第
    3 項、第40條之2 第1 項規定，並審酌被告被告前有連續販
    賣第二級毒品、竊盜、傷害等前科（構成累犯部分不予重複
    評價），素行非佳，又其亦有施用第二級毒品之前科，明知
    毒品戕害施用者身心健康，一旦染癮，難以戒除，使施用者
    經濟地位發生實質改變而處於劣勢，不僅影響正常生活，且
    為持續獲得毒品，常淪為盜匪之類，破壞社會治安，竟仍犯
    本案販賣第二級、第三級毒品之犯行，足見被告法治觀念淡
    薄，所為應予非難；兼衡被告犯罪動機、手段、交易對象、
    數量及所獲利益之犯罪情狀，又被告於原審自陳之家庭經濟
    生活狀況（見原審卷二第88頁）等一切情狀，就被告所犯販
    賣第三級、第二級毒品罪，分別量處有期徒刑4 年、4 年4
    月。另審酌被告所犯上開二罪之罪質相同、犯罪時間間隔、
    總體法益侵害性，定其應執行刑為有期徒刑5 年2 月。另就
    沒收部分說明：未扣案之手機1 支（門號：0000000000號，
    含SIM 卡1 張），係被告所持用，供其聯絡販賣本案第二級
    、第三級毒品事宜使用，為被告於原審陳明在卷（見原審卷
    一第260 至261 頁），應依毒品危害條例第19條第1 項，分
    別在被告二次販賣毒品罪刑項下宣告沒收，並依刑法第38條
    第4 項規定，於全部或一部不能沒收或不宜執行沒收時，追
    徵其價額。又被告為本案販賣第二級、第三級犯行所取得之
    販毒價金均為2,000 元等情，業經認定如前，核屬其犯罪所
    得，應依刑法第38條之1 第1 項規定，分別在被告二次販賣
    毒品罪刑項下宣告沒收，於全部或一部不能沒收時，追徵其
    價額。前開宣告沒收之物，依刑法第40條之2 第1 項規定，
    併執行之。
  ㈡本院經核原審已敘述其認定被告犯罪事實所憑之證據、理由
    及沒收的理由，且已審酌刑法第57條所列各款一切情狀，為
    其量刑責任之基礎，其認事用法皆無違誤，所為量刑、定應
    執行刑及沒收均稱妥適。被告上訴意旨以原判決漏未審酌被
    告前案與本案侵害之法益均不相同，逕認被告為累犯依刑法
    第47條第1 項加重其刑；被告已供出本案所販賣之毒品來源
    上游來自蘇歷文，自得依毒品危害防制條例第17條第1 項規
    定減輕其刑云云，指摘原判決不當。查原判決就被告前揭販
    賣第二級、第三級毒品犯行，已說明考量被告甫於前案各罪
    執行完畢後，依序再犯本案販賣第三級、第二級毒品之重罪
    ，足認被告對刑罰反應力薄弱，亦不因累犯規定加重而有過
    苛之虞，認被告上開犯行均有依刑法第47條第1 項之規定加
    重其刑之必要；另敘明被告並未供出毒品來源，因而查獲其
    他正犯或共犯者，自無得毒品危害防制條例第17條第1 項規
    定減輕其刑之適用，已如前述；被告之上訴為無理由，應予
    駁回。
五、至被告被訴施用二級毒品部分，業經原審判決公訴不受理確
    定在案，自不另論列，附此說明。
據上論結，應依刑事訴訟法第368 條，判決如主文。
本案經檢察官伍振文提起公訴，檢察官李靜文到庭執行職務。
中    華    民    國   110    年    11    月    3     日
                  刑事第六庭    審判長法  官  李政庭
                                      法  官  施柏宏
                                      法  官  蕭權閔
以上正本證明與原本無異。
如不服本判決應於收受本判決後20日內向本院提出上訴書狀，其
未敘述上訴理由者，並得於提起上訴後20日內向本院補提理由書
狀（均須按他造當事人之人數附繕本）「切勿逕送上級法院」。
中    華    民    國   110    年    11    月    3     日
                                      書記官  蔡佳君
　
附錄本判決論罪科刑法條：
修正前毒品危害防制條例第4 條第2項、第3項
製造、運輸、販賣第二級毒品者，處無期徒刑或7 年以上有期徒
刑，得併科新臺幣1 千萬元以下罰金。
製造、運輸、販賣第三級毒品者，處7 年以上有期徒刑，得併科
新臺幣7 百萬元以下罰金。
　
附表：
┌──┬───────┬────────────────┐
│編號│犯罪事實      │宣告刑及沒收                    │
├──┼───────┼────────────────┤
│1   │如事實欄一、㈠│陳柏誠犯販賣第三級毒品罪，累犯，│
│    │所示          │處有期徒刑肆年；未扣案之門號    │
│    │              │0000000000號手機壹支（含SIM 卡壹│
│    │              │張）及犯罪所得新臺幣貳仟元均沒收│
│    │              │，於全部或一部不能沒收或不宜執行│
│    │              │沒收時，均追徵其價額。          │
├──┼───────┼────────────────┤
│2   │如事實欄一、㈡│陳柏誠犯販賣第二級毒品罪，累犯，│
│    │所示          │處有期徒刑肆年肆月；未扣案之門號│
│    │              │0000000000號行動電話壹支（含SIM │
│    │              │卡壹張）及犯罪所得新臺幣貳仟元均│
│    │              │沒收，於全部或一部不能沒收或不宜│
│    │              │執行沒收時，均追徵其價額。      │
└──┴───────┴────────────────┘